最高法院刑事判決　　　　　　　九十六年度台非字第一０三號
上　訴　人　最高法院檢察署檢察總長
被　　　告　甲○○
上列上訴人因被告竊盜案件，對於台灣雲林地方法院中華民國九
十年十二月三十一日第一審確定判決（九十年度訴緝字第二五號
，起訴案號：台灣雲林地方法院檢察署九十年度偵字第一八五０
號），認為違法，提起非常上訴，本院判決如下：
    主  文
原判決撤銷。
甲○○共同連續攜帶兇器竊盜，處有期徒刑壹年；扣案之萬能鑰
匙貳支，均沒收之。
    理  由
非常上訴理由稱：「一按判決不適用法則或適用法則不當者，為
違背法令。又依本法應於審判期日調查之證據而未予調查者，其
判決當然違背法令，刑事訴訟法第三百七十八條及第三百七十九
條第十款分別定有明文。而受有期徒刑之執行完畢，或受無期徒
刑或有期徒刑一部之執行而赦免後，五年以內再犯有期徒刑以上
之罪者，為累犯，加重其刑至二分之一，亦為修正前刑法第四十
七條所明定。另被告犯有應併合處罰之數罪，經法院分別判處有
期徒刑確定，其中一罪之有期徒刑先執行完畢後，法院經檢察官
之聲請，以裁定定其數罪之應執行刑確定後，其在未裁定前已先
執行之有期徒刑之罪，因嗣後合併他罪定應執行刑之結果，檢察
官所換發之執行指揮書，係執行應執行刑，其前已執行完畢之有
期徒刑部分，僅應予扣除而不能認為已執行完畢。又刑法第七十
九條之一第一項規定二以上徒刑併執行者，第七十七條所定最低
應執行之期間，合併計算之。該條第三項規定依第一項規定合併
計算執行期間而假釋者，前條第一項規定之期間，亦合併計算之
。依此，犯二以上之罪受有期徒刑合併執行，並合併計算其最低
執行期間而獲准假釋，其假釋之範圍應包括所犯之該數罪，即不
論假釋開始前其中一罪是否已執行期滿，在假釋期間內，所犯數
罪之徒刑，均應認為尚未執行完畢，於假釋期間內縱再犯有期徒
刑以上之罪，亦不構成累犯，是假釋所定最低應執行之期間，合
併計算之，其所餘刑期，亦應合併計算，必該假釋未經撤銷其未
執行之刑，始以（已）執行論（貴院八十四年度台非字第二八四
號、八十八年度台非字第三一四號、九十年度台非字第四五號刑
事判決參照）。經查本件被告甲○○前因違反麻醉藥品管理條例
案件，經台灣雲林地方法院於民國八十五年五月十三日以八十五
年度訴字第一０二號判處有期徒刑四月確定，刑期自同年九月九
日起至八十六年一月十四日止；另因違反妨害兵役治罪條例案件
，經同院於八十五年八月五日以八十五年度易字第六九八號判處
拘役四十日確定，於八十六年一月十五日接續執行，拘役執行期
滿日為八十六年二月二十三日；復因違反麻醉藥品管理條例案件
，經同院於八十六年一月七日以八十五年度訴字第一一四號判處
有期徒刑五年十月確定，於同年二月二十四日接續執行，刑期至
九十一年一月七日。嗣上開違反麻醉藥品管理條例二罪，經同院
依數罪併罰規定，以八十七年度聲字第四０四號裁定應執行有期
徒刑六年，刑期起算日為八十六年二月二十四日，又依行刑累進
處遇條例規定縮短刑期四十八日，縮刑期滿日則為九十年十一月
三十日。嗣於八十八年一月十一日假釋出監，於假釋期間並付保
護管束。惟被告於九十年八月二十七日因違反保安處分執行法規
定情節重大，經撤銷假釋，並由檢察官自同年十一月十三日起執
行其殘餘刑期二年十月九日，此有各該執行卷宗內附資料可資參
考。揆諸上揭規定及說明，數罪併罰所定應執行之刑尚未全部執
行完畢前，其中一罪之宣告刑縱已執行完畢，僅係扣抵而不生執
行完畢問題，自不能論以累犯。查被告係於假釋期間之九十年三
月間某日起至同年四月二十七日止，再犯本件竊盜罪，既在前案
執行完畢日九十年十一月二十日前所犯，應不符合累犯之成立要
件，不能論以累犯。而上開前科資料業附卷可稽，原審竟於審判
期日未再詳予調查，遽認為累犯，並依法加重其刑，即有應於審
判期日調查之證據而未予調查及判決適用法則不當之違背法令。
二案經確定，且不利於被告，爰依刑事訴訟法第四百四十一條、
第四百四十三條提起非常上訴，以資糾正及救濟。」等語。
本院按判決適用法則不當者，為違背法令，刑事訴訟法第三百七
十八條定有明文。又刑法上之累犯，以曾受有期徒刑之執行完畢
，或受無期徒刑或有期徒刑一部之執行而赦免後，五年以內再犯
有期徒刑以上之罪為要件，九十四年二月二日修正公布前之刑法
第四十七條規定甚明。而所謂執行完畢，其在監獄執行期滿者，
固不待言，如係經假釋出獄者，須在無期徒刑假釋後滿十五年，
或在有期徒刑所餘刑期內，未經撤銷假釋或未依刑法第七十八條
第二項之規定撤銷其假釋者，其未執行之刑，始得以已執行論，
如其為二以上徒刑併執行者，假釋所定最低應執行之期間，合併
計算之；其所餘刑期，亦應合併計算，必該假釋未經撤銷，其未
執行之刑，始以已執行論，此觀九十四年二月二日修正公布前之
刑法第七十九條第一項、第七十九條之一第一項、第三項之規定
自明。本件被告甲○○曾犯違反麻醉藥品管理條例之罪，經台灣
雲林地方法院於八十五年四月十九日判處有期徒刑四月，於八十
五年五月十三日確定；復因犯妨害兵役治罪條例之罪，經同地方
法院於八十五年七月十九日判處拘役四十日確定；又因犯違反麻
醉藥品管理條例之罪，經同地方法院於八十五年十月八日判處有
期徒刑五年十月，上訴後，台灣高等法院台南分院於八十六年四
月二十三日駁回上訴確定。嗣於八十七年五月二十二日，經同上
地方法院就上開二違反麻醉藥品管理條例之罪所處徒刑裁定定應
執行刑為六年確定。入監服刑後，於八十八年一月十一日假釋出
監，所餘刑期二年十月九日，此有卷附台灣雲林地方法院刑事裁
定、台灣雲林地方法院檢察署檢察官執行指揮書暨執行保護管束
指揮書、台灣雲林監獄假釋證明書及刑案資料查註紀錄表可稽。
則被告於九十年三月間至同年四月底止，所犯本件連續攜帶兇器
竊盜罪之時間，尚在假釋之期間內，依九十四年二月二日修正公
布前之刑法第四十七條規定，即與累犯之要件不合。原法院疏未
詳查被告所犯前述罪刑之執行情形，誤認其前開違反麻醉藥品管
理條例之罪所處有期徒刑四月，業於八十六年一月八日執行完畢
，而對被告論以累犯，加重其刑，判處有期徒刑一年二月，自有
適用法則不當之違法。案經確定，且不利於被告，非常上訴意旨
執以指摘，洵有理由，應由本院將原判決撤銷，並另行判決如主
文所示之刑，以資糾正。又非常上訴程序，認非常上訴有理由，
依法應撤銷原確定判決另行改判時，係代替原審，依據原審所認
定之事實，就其裁判時應適用之法律而為裁判，原審判決時，九
十四年二月二日修正公布之刑法，尚未公布施行，自仍應適用原
審裁判時應適用之法律，併此敘明。
據上論結，應依刑事訴訟法第四百四十七條第一項第一款但書，
九十四年二月二日修正公布前之刑法第二十八條、第五十六條、
第三百二十一條第一項第三款、第三十八條第一項第二款，判決
如主文。
中　　華　　民　　國　九十六　年　　五　　月　 十七 　日
                      最高法院刑事第十庭
                          審判長法官  陳　世　雄
                                法官  魏　新　和
                                法官  吳　信　銘
                                法官  徐　文　亮
                                法官  洪　昌　宏
      本件正本證明與原本無異
                                      書  記  官
中　　華　　民　　國　九十六　年　　五　　月　二十一　日
                                                    Ａ
附錄論罪科刑法條
刑法第三百二十一條第一項第三款
犯竊盜罪而有左列情形之一者，處六月以上五年以下有期徒刑：
三攜帶兇器而犯之者。
